臺灣高等法院刑事裁定
110年度毒抗字第833號
抗  告  人  
即  被  告  洪彩芢



上列抗告人因毒品危害防制條例案件，不服臺灣新北地方法院中
華民國110年4月12日裁定（110年度毒聲字第130號），提起抗告
，本院裁定如下：
    主  文
抗告駁回。                                             
    理  由
一、原裁定意旨略以：㈠被告洪彩芢基於施用第二級毒品之犯意
    ，於民國109年7月15日22時53分許為警採尿時回溯96小時內
    之某時（聲請意旨誤載為「109年7月12日某時許」，應予更
    正），在其位於新北市○○區○○街000巷0號4樓之居所內，以
    將第二級毒品甲基安非他命置入玻璃球燒烤吸食煙霧之方式
    ，施用甲基安非他命1次。嗣為警持拘票執行拘捕，復經徵
    得同意採尿送驗，鑑定結果呈安非他命、甲基安非他命陽性
    反應。此有相關證物在卷可稽，足證被告確有施用甲基安非
    他命之事實。㈡被告前因施用毒品案件執行觀察、勒戒處分
    ，嗣於91年7月29日因無繼續施用出所。是本件施用甲基安
    非他命之犯行，距前次觀察勒戒執行完畢已逾3年，依最高
    法院刑事大法庭裁定意旨，應認聲請人依修正後之毒品危害
    防制條例第20條第3項、第1項及觀察勒戒處分執行條例第3
    條第1項之規定，聲請裁定被告入勒戒處所觀察、勒戒，於
    法要無不合，應予准許等語。
二、抗告意旨略以：成癮者為病人而非犯人，應回歸醫療系統。
    被告單親扶養2個小孩，還有父母。公司也剛成立不久，若
    被勒戒一切停擺，已接洽的工程也會付諸流水，致經濟出狀
    況。我很後悔也知道錯了，所以有去臺北馬偕醫院尋求治療
    ，請求能以戒癮治療代替勒戒，讓被告在外做治療還能兼顧
    到家庭及工作云云。
三、按109年1月15日修正公布、同年7月15日施行之毒品危害防
    制條例第20條第3項規定，犯第10條之罪於觀察、勒戒或強
    制戒治執行完畢釋放後，3年後再犯第10條之罪者，適用本
    條前2項之規定。上開所謂「3年後再犯」，只要本次再犯（
    不論修正施行前、後）距最近1次觀察、勒戒或強制戒治執
    行完畢釋放，已逾3年者，即該當之，不因其間有無犯第10
    條之罪經起訴、判刑或執行而受影響（最高法院109年度台
    上大字第3826號刑事裁定）；又按檢察官是否給予施用毒品
    者為附命完成戒癮之緩起訴處分，自得本於毒品危害防制條
    例第24條之規定及立法目的，依行政院所頒之「毒品戒癮治
    療實施辦法及完成治療認定標準」，選擇實施對象、內容、
    方式與執行之醫療機構，妥為斟酌、裁量，始予決定，而其
    裁量之結果如認適於為緩起訴處分者，固須於緩起訴處分中
    說明其判斷之依據，但如認為應向法院聲請觀察、勒戒者，
    因係適用原則而非例外，自無需贅餘交代不適於為緩起訴處
    分之理由，法院原則上應尊重檢察官職權之行使，僅就檢察
    官之判斷有違背法令、事實認定有誤或其裁量有重大明顯瑕
    疵等事項為有限度之低密度審查（最高法院103年度台上字
    第2464號判決意旨參照）；又毒品危害防制條例所規定之觀
    察、勒戒處分，其立法意旨在幫助施用毒品者戒除毒癮，該
    處分之性質非為懲戒行為人，而係為消滅行為人再次施用毒
    品之危險性，目的在戒除行為人施用毒品之身癮及心癮措施
    ；觀察、勒戒係導入一療程觀念，針對行為人將來之危險所
    為預防、矯治措施之保安處分，以達教化與治療之目的，可
    謂刑罰之補充制度，從而毒品危害防制條例本身所規定之觀
    察、勒戒及強制戒治等保安處分，雖兼具自由刑之性質，卻
    有刑罰不可替代之教化治療作用，且觀察、勒戒既屬用以矯
    治、預防行為人反社會性格，而具社會保安功能之保安處分
    ，當無因行為人之個人或家庭因素而免予執行之理。
四、經查：
　㈠被告洪彩芢基於施用第二級毒品之犯意，於109年7月15日22
    時53分許為警採尿時回溯96小時內之某時，在其位於新北市
    ○○區○○街000巷0號4樓之居所內，以將第二級毒品甲基安非
    他命置入玻璃球燒烤吸食煙霧之方式，施用甲基安非他命1
    次。嗣於109年7月15日21時10分許，為警在上址持臺灣新北
    地方檢察署（下稱新北地檢署）檢察官核發之拘票執行拘捕
    ，復經徵得其同意採集尿液送驗後，結果呈安非他命、甲基
    安非他命陽性反應等情，業經被告於偵查中坦承不諱，並有
    勘察採證同意書、新北市政府警察局受採集尿液檢體人姓名
    及檢體編號對照表、台灣檢驗科技股份有限公司109年7月31
    日濫用藥物檢驗報告（尿液檢體編號：I0000000號）在卷可
    稽（見毒偵字第6637號卷第23頁、第18頁、第19頁、第3頁
    ），足證被告確有施用第二級毒品甲基安非他命之事實。
　㈡被告前因施用毒品案件，經原法院以91年度毒聲字第778號裁
    定送勒戒處所執行觀察、勒戒後，認無繼續施用毒品傾向，
    於91年7月29日釋放出所，並由新北地檢署檢察官以91年度
    毒偵緝字第318號為不起訴處分確定，迄今未曾再經法院裁
    定而入勒戒處所觀察、勒戒等情，有本院被告前案紀錄表、
    在監在押全國紀錄表等件在卷可稽（見毒聲字第130卷第11
    頁、第19頁）。本案被告於109年7月15日22時53分許為警採
    尿時回溯96小時內之某時，施用第二級毒品甲基安非他命之
    犯行，距前次觀察勒戒執行完畢已逾3年，是依前開現行法
    實務意旨，原審裁定認聲請人依修正後之毒品危害防制條例
    第20條第3項、第1項及觀察勒戒處分執行條例第3條第1項之
    規定，准許裁定被告入勒戒處所觀察、勒戒，經核聲請意旨
    並無重大明顯瑕疵，而原審為准許觀察、勒戒之裁定，自難
    認有何違法或不當。
　㈢抗告意旨雖稱因被告須扶養兩小孩及父母、已洽工程將因此
    中斷，請求以戒癮治療代替勒戒云云，惟揆諸前開現行實務
    意旨，檢察官斟酌被告之個案情形，認以向法院聲請觀察、
    勒戒始能達成戒除其毒癮之目的，而未為附命完成戒癮治療
    之緩起訴處分，此屬檢察官裁量權之行使，並非法院所得審
    究，法院無准許被告以其他方式代替觀察、勒戒執行之權。
    又觀察、勒戒之保安處分雖兼具自由刑性質，卻有刑罰不可
    替代之教化治療作用，以矯治、預防行為人反社會性格，是
    無從因抗告人個人之工作中斷、對家庭之扶養責任因素，而
    免予執行之理。綜上所述，本件抗告，核無理由，應予駁回
    。
據上論斷，應依刑事訴訟法第412條，裁定如主文。
中　　華　　民　　國　　110 　年　　6 　　月　　11　　日
                  刑事第二十庭  審判長法　官  王復生
　　　　　　　　　　　　　　　　　　　法　官  遲中慧
　　　　　　　　　　　　　　　　　　　法　官  蕭世昌
以上正本證明與原本無異。
如不服本裁定，應於收受送達後五日內向本院提出抗告狀。
                                      書記官  吳建甫
中　　華　　民　　國　　110 　年　　6 　　月　　11　　日